最高法院刑事判決                              八十八年度台上字第一六四四號
    上  訴  人  乙○○
                丙○○
                甲○○
右上訴人等因盜匪案件，不服台灣高等法院台南分院中華民國八十八年一月十二日第
二審更審判決 (八十七年度上更(二)字第二六三號，起訴案號：台灣台南地方法院檢察
署八十六年度偵字第二五○七、二七七五、三二八九、三五三○號) ，提起上訴，本
院判決如左：
    主  文
上訴駁回。
    理  由
本件原判決認定上訴人乙○○於民國七十年間，因搶奪搶劫案件經法院判處有期徒刑
十二年，於七十八年間減刑為有期徒刑八年，而執行完畢，又於七十九年七月九日因
盜匪案件經判處有期徒刑十六年確定，執行至八十四年七月十一日假釋出監，現在假
釋保護管束中；上訴人丙○○於八十三年六月九日，因煙毒案件經法院判處有期徒刑
三年六月確定，執行至八十四年十一月十五日出監，現在假釋保護管束中；上訴人甲
○○於七十七年間，因竊盜案件分別經法院判處有期徒刑六月及一年二月確定，於八
十一年二月二十七日執行完畢，又於七十八年六月十九日，因盜匪及偽造有價證券案
件分別經判處有期徒刑八年二月及四年確定，執行至八十五年二月十五日出監，現仍
假釋保護管束中。乙○○、丙○○、甲○○與成年人陳福億 (通緝中) 因在台南監獄
執行而認識，假釋中不知悔改，乙○○於八十五年間，為供本件犯罪之用，在高雄縣
阿蓮鄉向「何瑞興」借得可發射金屬或子彈具有殺傷力可供軍用之仿半自動手槍製造
之金屬玩具手槍一支、可供軍用之子彈七發；陳福億於不詳之時間，以不詳之方法，
意圖供自己及他人犯罪之用，取得可發射金屬或子彈具有殺傷力可供軍用之改造四五
手槍一支、可供軍用之子彈五發。乙○○、陳福億取得上開槍彈後，即未經許可予以
持有，供作犯罪之工具，並與丙○○、甲○○基於犯意之聯絡，意圖為自己不法之所
有，乙○○、丙○○並共同基於概括之犯意，連續於下列時、地強盜財物：(一)乙○○
與丙○○二人，於八十五年十一月二十五日凌晨四時許，著套頭上衣並矇口罩，各持
開山刀一把、上開改造四五手槍及子彈五發，至台南市○○路三三三號「蜜可兒護膚
美容名店」，持槍喝令該店之會計葉美靜不准動，致使葉美靜不能抗拒，交出櫃檯之
鑰匙，乙○○即至櫃檯強行取走新台幣 (下同) 五萬七千八百元，得手後與丙○○朋
分花用完畢。(二)乙○○、丙○○、陳福億三人，於八十六年一月四日凌晨二時四十分
許，在台南市○○路一○二巷口，由乙○○、陳福億分持上開仿半自動手槍製造之金
屬玩具手槍及改造四五手槍各一支及子彈 (乙○○另持一把開山刀) 、丙○○持一把
開山刀，三人前後圍住正欲返家之被害人鄭清輝，陳福億以槍抵住鄭清輝之頭部，乙
○○亦持槍及開山刀抵住鄭清輝，丙○○則拿開山刀喝令鄭清輝交出現金，致使鄭清
輝不能抗拒，乙○○即搜刮鄭清輝身上所有之現金十六萬餘元，得手後三人朋分花用
完畢。(三)乙○○、丙○○、甲○○三人，於八十六年二月五日十三時三十分許，至台
南縣永康市○○路四七七號，由甲○○持上開仿半自動手槍製造之金屬玩具手槍一支
、子彈七發，敲門誘騙被害人蔡秀珠開門後，甲○○即持槍抵住蔡女，喝令不得反抗
，將蔡女押至一樓廁所內拘禁，致使蔡女不能抗拒，甲○○再至門口叫丙○○、乙○
○進入 (侵入住宅部分未經告訴) ，三人即在屋內搜刮財物，因無所獲，甲○○、乙
○○乃持槍及開山刀逼令蔡女交出財物，蔡女告知在客廳桌上糖果罐內有現金，甲○
○即至客廳之牛奶鐵罐內搜得一萬五千五百元 (已由警方交還蔡秀珠) ，並用膠帶將
蔡女之眼、嘴矇住，捆綁蔡女雙手，推入二樓廁所內，繼續搜刮財物無所獲，嗣於同
日十四時許，三人欲離開打開鐵門時，為警據報當場逮捕，並扣得仿半自動手槍製造
之金屬玩具手槍一支 (含彈匣一個) 、子彈七發、開山刀二把、手套三雙、膠帶一捲
、口罩二個、頭套帽一個，並循線至台南市安平工業區○○路某一蚵仔工寮內，起獲
陳福億所有之改造四五手槍一支 (含彈匣一個) 、子彈五發，乙○○、丙○○並於警
訊中自行供出前述(一)、(二)部分之犯行等情。係以上開事實，業據上訴人乙○○、丙○
○、甲○○於警訊中坦承不諱，核與被害人葉美靜、鄭清輝、蔡秀珠指訴情節相符，
復有贓物認領保管單一紙附卷及仿半自動手槍製造之金屬玩具手槍一支 (含彈匣一個
) 、子彈七發、開山刀二把、手套三雙、膠帶一捲、口罩二個、頭套帽一個、改造四
五手槍一支 (含彈匣一個) 、子彈五發扣案可證。扣案之槍彈經送鑑定結果，認均具
殺傷力，亦有內政部警政署刑事警察局八十六年三月四日刑鑑字第一一四○一號、八
十六年三月二十二日刑鑑字第一一四六四號鑑驗通知書足憑。依上開證據資料，為綜
合論斷，已敘述其所憑之證據及認定之理由。並說明上訴人等供稱係應鄭連芳之請，
前往蔡秀珠家索討六合彩賭債，才遭鄭連芳報警陷害，並非強盜云云，但依證人鄭連
芳、蔡振仲 (原永康分局刑事組長) 、被害人蔡秀珠之證述，上訴人等未向蔡秀珠問
及有無積欠他人錢財，或令其交出定額之款項，即將之押入廁所，自行搜尋財物等情
以觀，本案應係強盜案件，非為索討六合彩賭債，亦非鄭連芳、蔡振仲預設陷阱誘使
上訴人等犯罪。鄭連芳雖於八十六年二月十三日及十七日，分別與乙○○、丙○○會
面，然看守所會面錄音帶之內容僅保存一週即循環使用，有台南看守所八十七年三月
二十七日南所憲戒字○四二四號函及八十七年五月二十六日南所憲戒字○七一七號函
可稽。經向南區電信分公司台南營業處函詢有關甲○○之行動電話00000000
00號八十六年二月四日及五日之通話紀錄，因該資料已逾六個月之保存期限，故電
信公司無法提供，有台灣南區電信分公司台南營業處八十七年十月二十日函可按。又
證人蕭振、羅春之證述，並不能證明鄭連芳曾叫上訴人等去向蔡秀珠索討六合彩之
彩金，而向台南看守所函查乙○○、丙○○進入看守所時之內外傷紀錄表結果，乙○
○、丙○○均自己記載「本人無內外傷及病痛，無遭刑求」，亦有台南看守所八十七
年十月十九日及十一月二日函足憑。乙○○、丙○○雖於警訊中自行供出前述(一)、(二)
部分之犯行，惟裁判上之一罪其一部分犯罪已因案被發覺，雖在檢察官或司法警察官
訊問中被告陳述其未發覺之部分犯罪行為，並不符合刑法第六十二條規定，不應認有
自首之效力。至公訴意旨另以：丙○○、陳福億二人，於八十六年一月中旬，侵入台
南市○○街巷內某一住宅，搶得三萬餘元；甲○○、乙○○、丙○○三人，於八十五
年七月七日二十時許，侵入台南縣永康市○○街十三巷十四弄二十九號何永欽住處，
強劫二萬元及勞力士手錶一只；甲○○、丙○○與另一不詳之人，於八十五年十一月
四日二十二時二十分許，侵入台南縣永康市○○○路四九○巷二弄七十二號許文忠公
司，搜刮黃金五兩等財物一批部分，經查不能證明上訴人等犯罪，因公訴人認與前開
成罪部分有連續犯裁判上一罪關係，故不另為無罪之諭知。而以上訴人等辯稱係應鄭
連芳之請，前往蔡秀珠家索討六合彩賭債，以及乙○○、丙○○辯稱警訊中曾遭刑求
等語，認不足採信，詳敘理由予以指駁。核上訴人等所為，非法持有上開槍、彈係一
行為觸犯刑法第一百八十七條之罪 (槍砲彈藥刀械管制條例修正後，比較結果以適用
舊法有利於上訴人等) ，強盜財物係犯懲治盜匪條例第五條第一項第一款之罪。上訴
人等及共同被告陳福億四人，就共同強盜部分，彼此有犯意聯絡及行為分擔，為共同
正犯。上訴人乙○○、丙○○多次強盜行為，係基於概括犯意所為之連續犯，除本刑
無期徒刑部分不得加重外，依法加重其刑。所犯上開二罪，有方法結果之牽連關係，
應從一重之盜匪罪處斷。上訴人甲○○於八十一年二月二十七日執行上開有期徒刑完
畢，有前科紀錄表可按，五年之內再犯本罪，為累犯，除本刑無期徒刑部分不得加重
外，併予加重其刑。乃撤銷第一審不當之判決，適用懲治盜匪條例第五條第一項第一
款、第八條，刑法第十一條前段、第二條第一項但書、第二十八條、第五十六條、第
一百八十七條、第五十五條、第四十七條、第三十七條第二項 (原判決漏引) 、第三
十八條第一項第一款、第二款，論上訴人乙○○、丙○○共同連續意圖為自己不法所
有，以強暴致使不能抗拒而取他人之物罪，判處乙○○無期徒刑，褫奪公權終身，丙
○○有期徒刑十八年；論上訴人甲○○共同意圖為自己不法所有，以強暴致使不能抗
拒而取他人之物 (累犯) 罪，判處有期徒刑十八年，併以扣案槍、彈係違禁物，開山
刀二把、手套三雙、膠帶一捲、口罩二個、頭套帽一個係上訴人等所有供犯罪所用之
物，均予宣告沒收。至盜匪所得財物，或已返還被害人蔡秀珠或已花用完畢費失，故
不另為發還之諭知，經核於法尚無違誤。上訴人等上訴意旨略以：蔡振仲供述內容與
事實不符，而依看守所會面紀錄摘要及蕭振之供述，足見鄭連芳曾要求彼等勿供出
其教唆之事，原審未命鄭連芳對質，又否定上訴人等係自首，且量刑失之過重，均於
法有違。丙○○並謂其未曾犯盜匪罪，原判決載稱上訴人等均有盜匪前科，亦有未合
云云。惟原判決就其如何綜合上開證據資料，判斷上訴人等有前揭犯行之心證理由，
已闡述明晰，對於上訴人等所持之辯解，亦已詳加指駁說明，並無上訴意旨所指違背
法令情形。而訊問人證有無與被告對質之必要，審理事實之法院本有自由斟酌之權，
原審未命鄭連芳與上訴人等對質，並不違法。至量刑輕重，係屬事實審法院得依職權
裁量之事項，原判決既已審酌上訴人等三人年富力強，不思勤勉向上，因貪圖一時逸
樂致蹈法網，犯罪情狀無可寬憫，犯罪手段惡性重大，侵入住宅強盜對社會安寧秩序
所生危害甚鉅，及其犯罪動機、目的、手段、所得財物、犯罪次數、犯後態度，三人
均有前科，且均假釋保護管束中再犯，顯見毫無悔意等一切情狀，所處之刑又未逾越
法律所規定之範圍，亦未濫用其權限，雖判決理由誤以為丙○○有盜匪前科，然事實
欄內已詳載丙○○之犯罪紀錄無訛，該部分疏失，並不影響判決主旨，自不能指為違
法。上訴意旨，對原審採證認事及量定刑罰之職權行使，任意指摘，難認為有理由，
應予駁回。
據上論結，應依刑事訴訟法第三百九十六條第一項，判決如主文。
中      華      民      國    八十八    年      四      月      二      日
                              最高法院刑事第四庭
                                  審判長法官  黃  劍  青
                                        法官  劉  敬  一
                                        法官  林  增  福
                                        法官  邵  燕  玲
                                        法官  張  清  埤
      右正本證明與原本無異
                                              書  記  官
中      華      民      國    八十八    年      四      月      八      日
